臺灣新竹地方法院刑事判決　　　　　九十六年度訴字第二四五號
公　訴　人　臺灣新竹地方法院檢察署檢察官
被　　　告　甲○○
上列被告因違反毒品危害防制條例案件，經檢察官提起公訴（九
十六年度毒偵字第五七四號），本院判決如下：
    主  文
本件免訴。
    理  由
一、公訴意旨略以：被告甲○○前因三犯施用毒品案件，經本院
    裁定令入戒治處所施以強制戒治，嗣於九十三年一月九日因
    毒品危害防制條例修正施行停止執行，並經本院以九十二年
    度訴字第三二一號判決判處應執行有期徒刑一年二月確定。
    詎仍不知悔改，猶分別基於施用第一級毒品海洛因及第二級
    毒品安非他命之犯意，於九十五年七月二十六日晚上十時許
    ，在新竹縣北埔鄉水村四鄰麻布樹排三五號住處，非法施
    用第一級毒品海洛因一次；另於九十五年七月二十七日十九
    時十五分為警採尿往前回溯九十六小時內某時，在上址其住
    處，非法施用第二級毒品安非他命各一次。嗣於九十五年七
    月二十七日下午四時四十分許，在新竹縣竹東鎮○○路九一
    巷三弄八號為警查獲，並扣得其持有之第一級毒品海洛因三
    包（分別毛重一公克、０．三公克、０．三公克）、第二級
    毒品安非他命一包（毛重０．七公克）及其所有之空袋三個
    、分裝匙一支，因認被告涉犯毒品危害防制條例第十條第一
    、二項施用第一、二級毒品罪嫌，且認被告所犯上開二罪間
　　，犯意各別，行為互異，應予分論併罰等語。
二、按案件曾經判決確定者，應諭知免訴之判決，刑事訴訟法第
    三百零二條第一款定有明文。又刑事訴訟法第三百零二條第
    一款規定，案件曾經判決確定者，應諭知免訴之判決，此項
    訴訟法上所謂一事不再理之原則，關於實質上一罪或裁判上
    一罪，均有其適用，最高法院六十年度臺非字第七七號判例
    足資參照。
三、查被告確有上揭分別施用第一、二級毒品海洛因、安非他命
    之事實，已據被告於本院準備程序自白供認不諱，且被告為
    警查獲後所採尿液經鑑驗結果，亦確呈嗎啡、安非他命、甲
    基安非他命陽性反應，此有公訴人舉證提出之臺灣檢驗科技
    股份有限公司九十五年八月十四日報告編號CH/2006/80037
    號濫用藥物尿液檢體檢驗報告、新竹市警察局辦理煙毒、麻
　　醉藥品案尿液送檢人真實姓名代號對照表暨送驗登記簿等在
  　卷足資佐證，並有第一級毒品海洛因三包（分別毛重一公克
    、０．三公克、０．三公克）、第二級毒品安非他命一包（
    毛重０．七公克）、空袋三個、分裝匙一支等扣案足資佐證
　　。據此，被告確有上揭分別施用第一、二級毒品海洛因、安
　  非他命之犯行，已堪認定。然被告另自九十五年三月間某日
    起至同年五月七日止，因先後多次施用第一、二級毒品海洛
    因、安非他命，而於九十五年五月三日、九十五年五月八日
    先後二度為警查獲，並經本院於九十六年三月三十日以九十
    六年度訴緝字第一八號判決判處應執行有期徒刑一年三月，
    已於九十六年四月二十七日判決確定之事實，亦有臺灣高等
    法院被告前案紀錄表、本院九十六年度訴緝字第一八號刑事
    判決在卷足稽。
四、第按，刑事法若干犯罪行為態樣，本質上原具有反覆、延續
    實行之特徵，立法時乃予特別歸類，定為犯罪構成要件之行
    為要素，則行為人基於單一之決意，在密切接近之一定時、
    地持續實行之複次行為，倘依社會通念，於客觀上認為符合
    一個反覆、延續性之行為觀念者，於刑法評價上，即應僅成
    立一罪。學理上所稱「集合犯」之職業性、營業性或收集性
    等具有重複特質之犯罪均屬之，例如經營、從事業務、收集
    、販賣、製造、散布等行為概念者是（最高法院九十五年度
    臺上字第一０七九號判決意旨參照）。據此，立法者預設某
    類犯罪構成件本身即具有持續反覆實行複次行為之特徵，乃
    將之特別歸類總括評價為「構成要件單數」實質上一罪之「
    集合犯」。第查，毒品危害防制條例規範之「毒品」本質即
    具有成癮性、濫用性，故施用毒品者，亦多具有「成癮性、
    濫用性、依賴性」，戒除、遮斷不易，因之八十七年間全文
    修正及嗣後再修正之毒品危害防制條例乃改採觀察、勒戒及
    強制戒治保安處分先行立法，對於初犯施用毒品者，先施以
    觀察、勒戒及強制戒治等保安處分以協助戒除、遮斷毒癮，
    如施以觀察、勒戒及強制戒治等保安處分後，仍無法戒除、
    遮斷毒癮，始處以刑罰。因此，立法者修正毒品危害防制條
    例時，顯然對施用毒品者本質上即具有反覆、延續實行之特
    徵有所認知，而預設將施用毒品者反覆、延續實行施用毒品
    之複次自然行為特別歸類總括評價為刑罰「構成要件單數」
    實質上一罪之「集合犯」甚明。揆諸上開說明，毒品危害防
    制條例第十條第一、二項施用第一、二級毒品罪，在刑法評
    價上顯應界定評價為實質上一罪之「集合犯」。至實務上歷
    來對於反覆多次施用毒品者多認為係屬「構成要件複數」之
    數行為，而分別依刑法修正施行前連續犯或刑法修正施行後
    數罪實質競合之規定分別論一連續犯裁判上一罪或實質競合
    數罪，則顯有過度評價之不當，為本院變更法律見解後所不
    採，併予敘明。
五、綜上，被告固確有公訴意旨分別施用第一、二級毒品海洛因
    、安非他命之事實，已如上述。然查，被告初於八十七年間
    即因施用毒品案件，經本院以八十七年度毒聲字第二八五號
    裁定送勒戒處所觀察、勒戒後，認無繼續施用毒品之傾向，
    乃經臺灣新竹地方法院檢察署檢察官以八十七年度偵字第三
    五七八號為不起訴處分確定；再於八十八年間仍因施用毒品
    案件，經本院以八十八年度毒聲字第三七八、六七九號裁定
    送勒戒處所觀察、勒戒後，認有繼續施用毒品之傾向，再經
    本院以八十八年度毒聲字第九四五號裁定令入戒治處所施以
　　強制戒治，並經本院以八十八年度竹北簡字第一七三號判決
  　判處有期徒刑四月確定，嗣其強制戒治執行滿三月後，經戒
　　治處所認無繼續戒治之必要，乃報由檢察官聲請本院以八十
  　八年度毒聲字第二０七一號裁定停止戒治，所餘戒治期間付
　　保護管束（此期間自八十八年四月七日開始執行觀察、勒戒
　  ，迄至八十八年十月二十九日停止戒治，付保護管束出所）
　　，惟於保護管束期間再施用毒品，乃經本院以八十九年度毒
  　聲字第三三二號裁定撤銷停止戒治，令入戒治處所繼續施以
    強制戒治，刑事部分並經本院以八十九年度訴字第四四號、
    八十九年度竹簡字第七０號判決分別判處有期徒刑八月、六
    確定（另於八十八年間因竊盜案件，經本院以八十八年度易
    字第三五二號判決判處有期徒刑三月確定，嗣上開本院八十
　　八年度竹北簡字第一七三號、本院八十九年度訴字第四四號
　  、八十八年度易字第三五二號判決分別判處有期徒刑四月、
    八月、三月部分，再經本院以八十九年度聲字第九五九號裁
    定定應執行刑為有期徒刑一年二月確定），旋自八十九年三
    月十三日開始執行強制戒治，迄至八十九年九月十九日始戒
    治期滿，並於翌日起接續執行上開本院八十八年度竹北簡字
    第一七三號、八十八年度易字第三五二號、八十九年度訴字
    第四四號、八十九年度竹簡字第七０號等案件之執行，迄至
    九十年十二月四日始因縮短刑期假釋出監；詎被告於九十一
    年間復因施用毒品案件，再經本院以九十二年度毒聲字第四
    五二號裁定令入戒治處所施以強制戒治，刑事部分並經本院
    以九十二年度訴字第三二一號判決判處應執行有期徒刑一年
    二月確定（並於九十一年間竊盜案件，經臺灣高等法院以九
    十二年度上易字第三四九六號判決判處有期徒刑一年確定，
    嗣與上開本院九十二年度訴字第三二一號判決判處應執行有
    期徒刑一年二月部分，再經臺灣高等法院以九十三年度聲字
    第四九四號裁定定應執行刑為有期徒刑二年一月確定），而
    於九十二年九月二十二日開始執行強制戒治，迄至修正之毒
    品危害防制條例於九十三年一月九日起施行，乃停止執行，
    並接續移監執行上開定應執行刑之有期徒刑二年一月，嗣於
    九十四年十一月三日縮短刑期假釋出監，甫於九十四年十二
    月十六日縮短刑期假釋期滿；然又自九十五年三月間某日起
    至同年五月七日止，再先後多次施用第一、二級毒品海洛因
    、安非他命，而於九十五年五月三日、九十五年五月八日先
    後二度為警查獲，且先後二次被查獲之時間僅相隔五日，此
    二次被查獲時所採尿液亦均檢出嗎啡、安非他命陽性反應，
    並經本院於九十六年三月三十日以九十六年度訴緝字第一八
    號判決判處應執行有期徒刑一年三月，已於九十六年四月二
    十七日判決確定（現在監執行本件）；嗣本案被告於九十五
    年七月二十七日被查獲後，又於九十六年四月七日凌晨一時
    許，再度因施用施用第一、二級毒品海洛因、安非他命為警
    查獲，且此次被查獲時所採尿液亦均檢出嗎啡、安非他命陽
    性反應（詳如後述併案之九十六年度毒偵字第六一五號偵查
    卷）等情，有臺灣高等法院被告前案紀錄表、本院九十六年
    度訴緝字第一八號刑事判決暨臺灣新竹地方法院檢察署九十
    十六年度毒偵字第六一五號偵查卷卷內昭信科技顧問股份有
    限公司九十六年四月十九日檢體編號0000-000號濫用藥物尿
    液檢體檢驗報告、新竹市警察局辦理煙毒、麻醉藥品案尿液
    送檢人真實姓名代號對照表暨送驗登記簿等在卷足參。據此
    ，觀諸被告自八十七年間起即因施用毒品經法院多次裁定觀
    察、勒戒、強制戒治及判處徒刑執行，幾乎未曾間斷，顯與
    慣性施用毒品者因成癮、濫用及依賴毒品，致無法戒絕、抗
    拒，而基於長期慣性、濫用之一般社會經驗相符，參以被告
    於本案之警訊及本院準備程序時均供稱：「我從95年3月才
    又開始施用海洛因，最後一次是於95年7月26日．．．在自
    己家中施用．．．（你於何時開始施用安非他命毒品？）我
    從95年3月底才又開始斷斷續施用，最後一次是於95年7月，
    都在自己在家中房間施用」、「（九十四年十一月三日假釋
    出監之後，何時開始施用一、二級毒品？）九十五年三月開
    始，一直施用到九十六年六月二十五日被查獲入監執行。．
    ．．二級毒品安非他命施用頻率不定，一星期至一、二個月
    不等次數施用一次，海洛因二、三天施用一次．．．（為何
    長期施用安非他命、海洛因？）因離婚．．．不容易戒毒，
    想到的時候就會用毒品，我無法抗拒施用毒品，就會繼續施
    用」等情，並有被告持有之第一級毒品海洛因三包（分別毛
    重一公克、０．三公克、０．三公克）、第二級毒品安非他
    命一包（毛重０．七公克）及其所有之空袋三個、分裝匙一
    支扣案，亦足資佐證被告確非僅止於九十五年七月二十六日
    晚上十時許及九十五年七月二十七日十九時十五分為警採尿
    往前回溯九十六小時內某時，各分別非法施用第一級毒品海
    洛因、第二級毒品安非他命各一次，在在均足徵被告上開供
    稱伊因無法戒絕、抗拒毒品，乃於九十四年十一月三日假釋
    出獄後，又自九十五年三月間起至九十六年六月二十五日被
    查獲入監執行止，仍陸陸續續經常性慣性分別施用第一、二
    級毒品海洛因、安非他命等情，應堪足採信，足認被告確係
    因分別施用第一、二級毒品海洛因、安非他命產生成癮、濫
    用及依賴性，而基於反覆、延續施用第一、二級毒品海洛因
    、安非他命之實質單一「集合」犯意，長期反覆、延續分別
    施用第一、二級毒品海洛因、安非他命無疑。因此，被告自
    上開本院九十六年度訴緝字第一八號確定判決所認定之九十
    五年三月間起開始分別反覆多次施用第一、二級毒品海洛因
    、安非他命之行為，雖分別均有「複次」之自然行為，然在
    刑法評價上，仍應分別總括評價為刑罰「構成要件單數」「
    集合犯」之實質上一罪。據此，被告雖確有公訴意旨分別施
    用第一、二級毒品海洛因、安非他命之事實，然顯與上開本
    院九十六年度訴緝字第一八號確定判決所認定被告分別施用
    第一、二級毒品海洛因、安非他命之犯行係分別各基於同一
    「集合犯」之實質上單一犯意所為，而應為上開確定判決之
    既判力效力所及無疑。
六、從而，公訴人就被告曾經判決確定之同一案件再行起訴，依
    法自應諭知免訴之判決，並不經言詞辯論為之。
七、公訴人以九十六年度毒偵字第六一五號案件移送本院併案審
    理之併案意旨略以：被告基於施用第一級毒品海洛因及第二
    級毒品安非他命之犯意，於九十六年四月七日二時四十六分
    許為警採尿往前回溯二十六小時、九十六小時內某時，在不
    詳處所，分別非法施用第一、二級毒品海洛因、安非他命各
    一次，嗣於九十六年四月七日一時十五分許，在新竹市○○
    路一００一號湖山汽車旅館二０五室為警查獲，並認被告上
    開施用第一、二級毒品海洛因、安非他命犯行與本案起訴之
    被告施用第一、二級毒品海洛因、安非他命犯行，屬接續犯
    之單純一罪，而移送本院併案審理等語。然查，本案起訴部
    分既應為免訴之判決，詳如上述，則此併案部分本院自無從
    審酌，應退由檢察官另行依法偵處。
八、據上論斷，應依刑事訴訟法第三百零二條第一款、第三百零
    七條，判決如主文。
中　　華　　民　　國　九十六　年　　七    月    十八  日
                            臺灣新竹地方法院刑事第三庭
                                審判長法　官  汪　銘  欽
                                      法  官  楊　數　盈
                                      法  官  林　惠　君
以上正本證明與原本無異。
如不服本判決應於收受本判決後十日內向本院提出上訴書狀，其
未敘述上訴理由者，並得於提起上訴後十日內向本院補提理由書
狀( 均須按他造當事人之人數附繕本 )「切勿逕送上級法院」。
中　　華　　民　　國　九十六　年　　七    月    十八  日
                                      書記官  陳　秀  子
